【裁判字號】    98,重訴,346
【裁判日期】    980924
【裁判案由】    損害賠償
【裁判全文】
臺灣臺中地方法院民事判決  98年度重訴字第346號
原      告  甲○○
被      告  乙○○
上被告因過失致死案件，經原告提起刑事附帶民事訴訟請求損害
賠償事件，由本院刑事庭裁定移送前來（98年度交附民字第83號
），本院於民國98年9月10日言詞辯論終結，判決如下：
    主  文
被告應給付原告新台幣參佰貳拾柒萬貳仟伍佰柒拾柒元，及自民
國九十八年四月二十二日起至清償日止，按年息百分之五計算之
利息。
原告其餘之訴駁回。
本判決原告勝訴部分於原告提供新台幣壹佰零玖萬壹仟元為被告
供擔保後得假執行。
原告其餘假執行之聲請駁回。
    事實及理由
一、原告起訴主張：
（一）被告乙○○於民國97年12月28日凌晨，駕駛車牌9621-TY
      號自用小客車搭載被害人徐芷琳、訴外人王盈惠及蘇義榮
      ，沿台中市○○路由西往東方向行駛，於同日凌晨1時50
      分許，途經福雅路與中科路口時，原應注意車輛行車速度
      應依速限標誌或標線之規定，且行經道路施工之路段時，
      應減速慢行，作隨時停車之準備，惟被告竟以時速約120
      公里之速度超速行駛，致閃避不及，撞擊該路段因施工中
      而擺設之紐澤西護欄，致徐芷琳受有軀體挫傷併肝靜脈及
      下腔靜脈斷裂、肝臟撕裂傷、脾臟撕裂傷與大量腹腔積血
      等傷害，經送醫救治後，延至同日上午6時許，仍因出血
      性休克及心肺衰竭而傷重不治死亡。嗣經臺灣臺中地方法
      院檢察署檢察官提起公訴，並經鈞院以98年度交易字第17
      5號刑事判決被告過失致人於死罪在案。爰依民法第184條
      第1項、第192條、第194條規定請求損害賠償。
（二）原告所受損害請求如下賠償：
    (一)喪葬費用：原告共計支出喪葬費用為201,000元。
    (二)扶養費：原告為60年4月14日生，於徐芷琳死亡時為37歲
      ，依內政部頒布之台灣地區簡易生命表所示，其平均餘命
      尚有34.99年，而徐芷琳為83年7月31日生，本件車禍事故
      發生時年僅14歲，於其成年時，原告年滿43歲，參照行政
      院主計處發布96年平均每人民間消費支出一年為229, 777
      元計算，原告無其他子女。依霍夫曼計算法扣除中間利息
      ，原告可得請求賠償之扶養費用為4,721,917元【計算式
      ：229,777X20.55＝4,721,917元】。
    (三)慰撫金：原告僅有徐芷琳一名子女，父女感情融洽，於事
      故發生後，精神受有重大打擊，請求精神慰撫金300萬元
      。
（三）聲明：(1)被告應給付原告7,922,917元，及自起訴狀繕本
      送達翌日即98年4月22日起至清償日止，按年息5%計算之
      利息。(2)願供擔保請准宣告假執行。
二、被告則以：對於刑事判決所認定之事實沒有意見。對於原告
    主張喪葬費部分，就其中之靈前布置、地理師、司儀、禮生
    功德法事、禮盒等項之支出，被告認無支出之必要，應予扣
    除，其餘則無意見。至於扶養費及精神慰撫金部分，則認為
    請求太高等語資為抗辯。並聲明：原告之訴駁回。
三、本院判斷：
（一）原告主張被告於上開時、地駕駛自小客車違規肇事，致徐
      芷琳死亡之事實，業據本院98年度交易字第175號刑事判
      決判處被告有期徒10月確定。徐芷琳受有軀體挫傷併肝靜
      脈及下腔靜脈斷裂、肝臟撕裂傷、脾臟撕裂傷與大量腹腔
      積血等傷害，經送醫救治後，延至同日上午6時許，仍因
      出血性休克及心肺衰竭而傷重不治死亡。為被告所不爭執
      ，復有台中榮民總醫院法醫參考病歷摘要、相驗屍體證明
      書、檢驗報告書及相驗照片等附於臺灣台中地方法院檢察
      署98年度偵字第4271號、4474號卷可證，業經本院依職權
      調取本院98年度交易字第175號刑事卷宗核閱屬實，自堪
      信原告上開主張為真正。
（二）按因故意或過失，不法侵害他人之權利者，負損害賠償責
      任；不法侵害他人致死者，對於支出醫療費用及殯葬費之
      人，亦應負損害賠償責任；被害人對於第三人負有法定扶
      養義務者，加害人對於該第三人亦應負損害償責任；不法
      侵害他人致死者，被害人之父、母、子、女及配偶，雖非
      財產上之損害，亦得請求賠償相當之金額，民法第184條
      第1項前段、第192條第1項及第2項、第194條分別定有明
      文。本件被告駕車過失肇事，致徐芷琳死亡，該過失行為
      與徐芷琳死亡間，自具有相當因果關係。原告為徐芷琳之
      父，有戶籍謄本附卷可憑，依上開法條之規定，自可請求
      損害賠償。茲就原告請求賠償之各項損害金額，審酌如下
      ：
    (一)殯葬費用部分：原告主張其支出殯葬費201,000元，提出
      幅善禮儀公司喪葬禮儀、項目明細表為證。被告辯稱靈前
      布置、地理師、司儀、禮生功德法事、禮盒等項之支出，
      應予扣除云云。經本院審酌後，認原告請求之上開費用，
      均屬喪葬禮俗上所需之費用，應予准許。
    (二)扶養費：查原告為60年4月14日生，於徐芷琳死亡時為37
      歲，而徐芷琳為83年7月31日生，本件車禍事故發生時年
      僅14歲，有戶籍謄本在卷可參。查原告目前名下無不動產
      ，有汽車一部，無工作，無收入，業據原告陳明在卷，復
      有司法院稅務電子閘門財產所得調件明細表在卷可稽，自
      得請求受扶養之權利。次查，依96年內政部頒布之臺灣地
      區簡易生命表所示，原告於徐芷琳成年時平均餘命尚有34
      .99 年，則原告可得受徐芷琳扶養之年數為34.99年。再
      參照行政院主計處發布台中縣96年平均每人民間消費支出
      1年為189,395元，而原告除被害人外，無其他扶養義務人
      ，則依霍夫曼計算法扣除中間利息，原告可請求賠償之扶
      養費用為3,771,577元。【計算式如下：189,395×｛19.0
      0000000＋（19.00000000-00.00000000）×0.99｝= 3,77
      1,577元，元以下四捨五入】。原告在此範圍之請求應予
      准許，逾此範圍之請求，不應准許。
    (三)慰撫金：徐芷琳因被告之過失侵害行為而死亡，原告精神
      及肉體上自受有極大痛苦，請求被告賠償慰藉金，洵屬有
      據，本院斟酌實際情況，及兩造之身分、地位等，認原告
      請求300萬元，尚屬過高，應予核減為80萬元，方屬公允
      ，逾此數額之請求，不予允許。
    (四)綜上所述，原告因本件事故得請求被告賠償之費用，合計
      應為4,772,577元（計算式：201,000＋3,771,577＋800,
      000＝4,772,577元）。
（三）按保險人依本法規定所為之保險給付，視為被保險人損害
      賠償金額之一部分；被保險人受賠償請求時，得扣除之。
      強制汽車責任保險法第32條定有明文。查原告因本件事故
      已領取汽機車強制責任保險金150萬元，業據原告陳明在
      卷，此保險給付應自本件損害賠償金額中扣除，扣除後原
      告得請求之金額為3,272,577元。至原告雖另請領學生團
      體保險100萬元，乃因學生繳納保險費，於保險事故發生
      時基於保險契約所領得之受益費，係由於另一法律關係所
      發生，並不影響原告基於侵權行為得為損害賠償之請求，
      要不得自賠償額內扣除。
（四）從而，原告依據侵權行為之法律關係，請求被告給付3,27
      2,577元，及自起訴狀繕本送達翌日即98年4月22日起至清
      償日止，按年息5%計算之利息，為有理由，應予准許。其
      逾此範圍之請求，則屬無據，應予駁回。
四、原告陳明願供擔保聲請宣告假執行，就其勝訴部分，核無不
    合，爰酌定相當擔保金額宣告之。至原告敗訴部分，其假執
    行之聲請失其依據，應併予駁回。
五、本件原告提起刑事附帶民事訴訟，依同條第2項規定免繳納
    裁判費，其於本院審理期間，亦未滋生其他訴訟必要費用，
    並無訴訟費用負擔問題，附予敘明。
六、假執行之依據：民事訴訟法第390條第2項。
中    華    民    國    98    年    9    月    24      日
                  民事第三庭    法  官  謝慧敏
正本係照原本作成。
如對本判決上訴，須於判決送達後20日內向本院提出上訴狀。
中    華    民    國    98    年    9    月    24      日
                                書記官  王志


司法院資訊處製作；財團法人民間司法改革基金會備份。
